臺灣高雄地方法院刑事判決　　　　　　　 96年度易字第963號
公　訴　人　臺灣高雄地方法院檢察署檢察官
被　　　告　甲○○
　　　　　　　　　　（現於臺灣高雄第二監獄另案執行中）
上列被告因詐欺等案件，經檢察官提起公訴（96年度偵緝字第25
7 號、第258 號），被告於本院準備程序進行中，就被訴犯罪事
實為有罪之陳述，經本院告知簡式審判程序意旨，並聽取公訴人
及被告之意見後，本院合議庭裁定由受命法官獨任依簡式審判程
序審理，判決如下：
    主  文
甲○○共同犯詐欺取財罪，處有期徒刑肆月，如易科罰金，以銀
元參佰元即新臺幣玖佰元折算壹日。
    事實及理由
一、本件犯罪事實及證據部分，除證據欄增列：被告甲○○於本
    院審理時之自白外，餘均引用檢察官起訴書之記載（詳如附
    件）。
二、本件被告甲○○所犯為死刑、無期徒刑或最輕本刑為3 年以
    上有期徒刑以外之罪，其於準備程序中就被訴事實為有罪之
    陳述，經法官告知簡式審判程序之旨，並聽取公訴人及被告
    之意見後，依刑事訴訟法第273 條之1 第1 項規定，裁定由
    受命法官獨任進行簡式審判程序，合先敘明。
三、論罪與科刑：
(一)本案相關法律之比較適用：
  1.按行為後法律有變更者，適用行為時之法律；但行為後之法
    律有利於行為人者，適用最有利於行為人之法律，刑法第2
    條第1 項定有明文。次按有關新舊法之比較，應就罪刑有關
    之共犯、未遂犯、想像競合犯、牽連犯、連續犯、結合犯以
    及累犯加重、自首減輕暨其他法定加減原因（如身分加減）
    與加減例等一切情形，綜其全部罪刑之結果而為比較（最高
    法院95年第8 次刑事庭會議決議參照）。查於被告前開行為
    後，刑法第33條、第41條及第55條業經總統於94年2 月2 日
    修正公布，並依刑法施行法第10條之1規 定自95年7 月1 日
    施行。職是，本件自應就被告行為前、後相關法律有修正者
    ，依前揭規定暨決議意旨加以綜合比較以資適用。茲說明如
    下：
  (1)動產擔保交易法第38條債務人不法遷移標的物罪，原規定法
    定刑為「3 年以下有期徒刑、拘役或科或併科6,000 元以下
    罰金」，且依修正前刑法第33條第5 款及罰金罰鍰提高標準
    條例第1 條前段，規定罰金數額應為10元以上；然修正後刑
    法第33條第5 款提高罰金數額為新臺幣1,000 元以上，並以
    百元計算之。是以該罪修正後關於有期徒刑、拘役等自由刑
    雖未加以變更，惟就罰金數額下限則予以提高，故修正後之
    法律效果對行為人而言較屬不利，準此，應以修正前之規定
    對於被告較為有利。
  (2)修正前刑法第339 條第1 項普通詐欺罪，原規定法定刑為「
    5 年以下有期徒刑、拘役科或併科或1,000 元以下罰金」；
    第212 條偽變造特種文書罪，原規定法定刑為「1 年以下有
    期徒刑、拘役或300 元以下罰金」，依修正前刑法第33條第
    5 款及罰金罰鍰提高標準條例第1 條前段，規定罰金數額應
    為10元以上；然依刑法施行法第1 條之1 規定，修正後該條
    之法定刑度應分別為「5 年以下有期徒刑、拘役科或併科或
    新臺幣30,000元以下罰金」、「1 年以下有期徒刑、拘役或
    新臺幣9000元以下罰金」，而修正後刑法第33條第5 款提高
    罰金數額為新臺幣1,000 元以上，並以百元計算之。是以該
    罪修正後關於有期徒刑、拘役等自由刑雖未加以變更，惟就
    罰金數額下限則予以提高，故修正後之法律效果對行為人而
    言較屬不利，準此，應以修正前之規定對於被告較為有利。
  (3)修正前刑法第41條第1 項前段原規定：「犯最重本刑為5 年
    以下有期徒刑以下之刑之罪，而受6 個月以下有期徒刑或拘
    役之宣告，因身體、教育、職業、家庭之關係或其他正當事
    由，執行顯有困難者，得以1 元以上3 元以下折算一日，易
    科罰金。」，且被告行為時之易科罰金折算標準，依修正前
    罰金罰鍰提高標準條例第2 條前段（現已刪除）之規定，本
    係就其原定數額提高為100 倍折算1 日，故被告行為時之易
    科罰金折算標準乃以銀元300 元折算1 日，經折算後應以新
    臺幣900 元折算為1 日。惟修正後刑法第41條第1 項前段則
    改以：「犯最重本刑為5 年以下有期徒刑以下之刑之罪，而
    受6 個月以下有期徒刑或拘役之宣告者，得以新臺幣1,000
    元、2,000 元或3,000 元折算一日，易科罰金。」，乃就易
    科罰金之折算標準予以提高。從而，比較修正前、後所定之
    易科罰金折算標準，當以修正前之規定較有利於被告。
  (4)新修正之刑法將原刑法第55條關於牽連犯之規定廢除。基此
    ，除法理上合於想像競合犯之情形仍可認為構成單一之犯罪
    外，其於數犯罪行為之情形，即應依刑法第51條之規定予以
    分論併罰。是比較新舊法之規定，應以修正前之刑法第55條
    規定較有利於被告。
  (5)綜上，依前開決議整體比較結果，本件以修正前之刑法規定
    較有利於被告，爰依修正後刑法第2 條第1 項前段之規定，
    適用行為時即修正前之舊法。
  2.次按修正後刑法第2 條第1 項之上開規定，係規範行為後「
    法律變更」所生新舊法比較適用之準據法，故如新舊法處罰
    之輕重相同，並無有利、不利情形（如刑法第15條、第30條
    之文字修正，第55條但書、第59條實務見解之明文化、第26
    條未遂犯得減輕其刑之規定移列第25條等），即無比較適用
    之問題，非此條所指之法律有變更，即無本條之適用，應依
    一般法律適用原則，適用裁判時法（最高法院95年11月7 日
    95年度第21次刑事庭會議會議意旨參照）。查於被告前開行
    為後，刑法第28條亦經總統於94年2 月2日 修正公布，並依
    刑法施行法第10條之1 規定自95年7 月1日 施行。其中，修
    正前刑法第28條原規定：「二人以上共同實『施』犯罪之行
    為者，皆為正犯」，修正後則改為「二人以上共同實『行』
    犯罪之行為者，皆為正犯」，惟此部分僅為法條文字之修正
    ，要非法條之構成要件或法律效果發生變動，故非屬法律之
    變更，參諸前揭說明，尚不生比較新舊法之問題。
(二)核被告甲○○所為，係犯動產擔保交易法第38條之債務人不
    法遷移標的物罪及修正前刑法第339 條第1 項之詐欺取財罪
    、第212 條及第216 條之行使偽造特種文書罪。按動產擔保
    交易法第38條規定，動產擔保交易之債務人，意圖不法之利
    益，將標的物遷移、出賣、出質、移轉、抵押或為其他處分
    ，致生損害於債權人者，處3 年以下有期徒刑、拘役、或科
    或併科6,000 元以下罰金，此項規定，係因特定關係成立之
    罪，其犯罪主體，須為動產擔保交易之債務人，亦即限於依
    法訂立動產抵押而在契約上負有債務之人，為構成本罪之特
    別構成要件，惟非動產抵押契約書上負有債務之人，若與債
    務人有共同實施之情形，依刑法第31條第1 項規定應以共犯
    論；是冒用「張文生」名義之真實姓名年籍不詳之成年男子
    雖非本案債務人，惟其與被告就前揭債務人不法遷移、出質
    標的物及詐欺、行使偽造特種文書之犯行，既均有犯意聯絡
    及行為分擔，自應論以共同正犯。被告所犯上開各罪間，有
    方法、目的之牽連關係，應依舊法牽連犯規定從一重之詐欺
    取財罪處斷，公訴意旨認係想像競合關係云云，恐有未洽，
    附此敘明。爰審酌被告與冒用「張文生」名義之真實姓名年
    籍不詳成年男子共同以辦理動產抵押貸款之方式詐取財物，
    嗣後復遷移、出質標的物，不惟致生損害於告訴人，亦使該
    公司追索無著而不得不利用司法程序迫使被告出面解決，造
    成告訴人利益損失及成本增加，且被告迄今未與告訴人達成
    和解賠償，自應受有相當程度之刑事非難，惟念及其犯後坦
    承犯行，態度良好，及其犯罪手段、動產擔保之額度、未給
    付之貸款額度，暨其犯罪動機、目的等一切情狀，量處如主
    文所示之刑，並依修正前刑法第41條第1 項之規定，諭知易
    科罰金之折算標準，以資懲戒。
據上論斷，應依刑事訴訟法第273條之1第1項、第284條之1、第2
99條第1 項前段、第310 條之2 、第454 條第2 項，動產擔保交
易法第38條，刑法第2 條第1 項前段、第11條前段、第28條、第
31條第1 項，修正前刑法第339 條第1 項、第212 條、第216 條
、第55條後段、第41條第1 項前段，罰金罰鍰提高標準條例第1
條前段、廢止前罰金罰鍰提高標準條例第2 條，現行法規所定貨
幣單位折算新臺幣條例第2 條，判決如主文。
本案經檢察官乙○○到庭執行職務。
中　　華　　民　　國　　96　　年　　7 　　月　　4 　　日
                  刑事第十一庭  法　官　吳金芳
以上正本證明與原本無異。
如不服本判決應於收受本判決後10日內向本院提出上訴書狀，其
未敘述上訴理由者，並得於提起上訴後10日內向本院補提理由書
狀（均須按他造當事人之人數附繕本）「切勿逕送上級法院」。
中　　華　　民　　國　　96　　年　　7 　　月　　9 　　日
　　　　　　　　　　　          書記官  周美
附錄本判決論罪科刑法條
中華民國刑法第339 條第1 項：
意圖為自己或第三人不法之所有，以詐術使人將本人或第三人之
物交付者，處5 年以下有期徒刑、拘役或科或併科1 千元以下罰
金。
動產擔保交易法第38條：
動產擔保交易之債務人，意圖不法之利益，將標的物遷移、出賣
、出質、移轉、抵押或為其他處分，致生損害於債權人者，處3
年以下有期徒刑、拘役或科或併科6 千元以下之罰金。
附件：
